臺灣臺北地方法院小額民事判決
111年度北小字第3339號
原      告  泰安產物保險股份有限公司

法定代理人  李松季  
訴訟代理人  李挺維  
            吳振碩  
被      告  張李宜玉
訴訟代理人  張建明  
上列當事人間請求侵權行為損害賠償（交通）事件，本院於民國
111年9月20日言詞辯論終結，本院判決如下︰
    主    文
原告之訴駁回。
訴訟費用新臺幣壹仟元由原告負擔。
    理由要領
一、原告主張：被告於民國111年3月30日16時40分，駕駛拼裝車
    ，在臺北市○○區○○○路0段000號前，因起駛前不讓行進中之
    車輛先行之疏失，碰撞由原告承保、訴外人柯學甫所有及騎
    乘之車號000-0000號普通重型機車（下稱系爭機車），致系
    爭機車受損，原告已依保險契約賠付新臺幣（下同）30,000
    元予被保險人，爰依保險法第53條第1項、民法第184條第1
    項前段、第191條之2前段規定，請求被告給付系爭機車之修
    復費用等語。並聲明：被告應給付原告30,000元，及自起訴
    狀繕本送達之翌日起至清償日止，按年息5%計算之利息。
二、被告則以：被告於上揭時地發生交通車禍，惟已於111年5月
    25日與柯學甫達成和解，由被告賠償柯學甫400,000元，賠
    償範圍包含醫藥費、修車費、喪失工作損失及強制責任險等
    一切賠償範圍，故原告之主張為無理由等語，做為答辯。並
    聲明：原告之訴駁回。
三、得心證之理由：
　㈠被告於111年3月30日16時40分，駕駛拼裝車，在臺北市○○區○
    ○○路0段000號前，因起駛前不讓行進中之車輛先行之疏失，
    碰撞由原告承保、訴外人柯學甫所有及騎乘之系爭機車，致
    系爭機車受損（下稱系爭交通事故），而被告已於111年3月
    30日與柯學甫成立和解等情，有本件交通事故肇事資料及交
    通事故和解書在卷可稽（見本院卷第35頁至第53頁、第77頁
    至第79頁），兩造對此均不爭執（見本院卷第123頁），可
    信為真正。
　㈡按被保險人因保險人應負保險責任之損失發生，而對於第三
    人有損失賠償請求權者，保險人得於給付賠償金額後，代位
    行使被保險人對於第三人之請求權；但其所請求之數額，以
    不逾賠償金額為限，保險法第53條第1項定有明文。次按因
    故意或過失，不法侵害他人之權利者，負損害賠償責任；汽
    車、機車或其他非依軌道行駛之動力車輛，在使用中加損害
    於他人者，駕駛人應賠償因此所生之損害，民法第184條第1
    項前段、第191條之2前段亦分別定有明文。損害賠償，祇應
    填補被害人實際損害，保險人代位被保險人請求損害賠償時
    ，法院應調查被保險人實際所受之損失，如其實際損害額超
    過或等於保險人已給付之保險金額，保險人得就其給付保險
    金額之範圍，代位被保險人請求賠償；如其實際損害額小於
    保險人給付之保險金額，保險人所得代位請求賠償者，應以
    該損害額為限，此為保險法上利得禁止原則之強行規定（最
    高法院106年度台上字第439號判決意旨參照）。再按保險人
    得約定被保險人對於第三人就其責任所為之承認、和解或賠
    償，未經其參與者，不受拘束；但經要保人或被保險人通知
    保險人參與而無正當理由拒絕或藉故遲延者，不在此限，保
    險法第93條復有明定。保險法前揭之規定，旨在防止被保險
    人任意對第三人之賠償責任為承認、和解或賠償，致增加保
    險人之負擔，保險契約如有此項約定，被保險人於保險事故
    發生後，未經保險人參與，而與第三人成立和解，保險人即
    可不受該和解之拘束，僅就被保險人對於第三人依法應負賠
    償責任，於保險金額範圍內負賠償之責（最高法院87年度台
    上字第2331號判決意旨參照）。又當事人主張有利於己之事
    實者，就其事實有舉證之責任，但法律別有規定，或依其情
    形顯失公平者，不在此限，民事訴訟法第277 條定有明文；
    民事訴訟如係由原告主張權利者，應先由原告負舉證之責，
    若原告先不能舉證，以證實自己主張之事實為真實，則被告
    就其抗辯事實即令不能舉證，或其所舉證據尚有疵累，亦應
    駁回原告之請求（最高法院110年度台上字第1096號、109年
    度台上字第123號、108年度台上字第129號判決意旨參照）
    。
　㈢經查，被告就系爭交通事故，業與柯學甫成立和解，由被告
    賠償柯學甫400,000元，並簽立交通事故和解書，兩造均不
    爭執，已如前述。而和解有使當事人所拋棄之權利消滅及使
    當事人取得和解契約所訂明權利之效力，民法第737條定有
    明文。原告雖主張依保險法第93條前段「保險人得約定被保
    險人對於第三人就其責任所為之承認、和解或賠償，未經其
    參與者，不受拘束」規定，認前揭交通事故和解書並不拘束
    原告等語（見本院卷第107頁至第108頁），惟對於原告與柯
    學甫就被告機車之保險契約，有無依保險法第93條前段規定
    ，約定被保險人對於第三人就其責任所為之承認、和解或賠
    償，未經其參與者，不受拘束乙節，原告於經本院諭知其應
    提出保險契約以供憑參時（見本院卷第91頁、第93頁），卻
    於本件言詞辯論終結前均未提出（見本院卷第122頁至第123
    頁），基此，原告既未舉證證明其與柯學甫之保險契約有依
    保險法第93條前段規定，約定被保險人對於第三人就其責任
    所為之承認、和解或賠償，未經其參與者，不受拘束之事實
    ，以實其說，則參諸前開說明及舉證責任分配原則，原告主
    張被告與柯學甫之前揭交通事故和解書並不拘束原告，原告
    得依保險法第53條、第93條行使代位請求權云云（見本院卷
    第108頁），於法即屬無據，不應准許。
四、綜上所述，原告起訴請求被告應給付30,000元，及自起訴狀
    繕本送達之翌日起至清償日止，按年息5%計算之利息，為無
    理由，應予駁回。
五、本件事證已臻明確，兩造其餘攻擊防禦及證據方法，於本判
    決結果不生影響，爰不一一論述，附此說明。　　
六、訴訟費用負擔之依據：民事訴訟法第78條。本件訴訟費用額
    ，依後附計算書確定如主文所示金額。
中　　華　　民　　國　　111 　年　　9 　　月　　27　　日
                  臺北簡易庭    法  官  詹慶堂
計算書：
項　　　　目             金　額（新臺幣）　　備    註
第一審裁判費   　 　　   1,000元
合　　　　計　　　       1,000元
上列正本係照原本作成。
如不服本判決，應於判決送達後20日內向本院提出上訴狀（須按
他造當事人之人數附繕本）。如委任律師提起上訴者，應一併繳
納上訴審裁判費。
中　　華　　民　　國　　111 　年　　9 　　月　　27　　日
                                書記官  馬正道
附錄：
一、民事訴訟法第436條之24第2項：
    對於小額程序之第一審裁判上訴或抗告，非以其違背法令為
    理由，不得為之。
二、民事訴訟法第436條之25：
    上訴狀內應記載上訴理由，表明下列各款事項：
    ㈠原判決所違背之法令及其具體內容。
    ㈡依訴訟資料可認為原判決有違背法令之具體事實。
三、民事訴訟法第436條之32條第2項：
   第438條至第445條、第448條至第450條、第454條、第455條
   、第459條、第462條、第463條、第468條、第469條第1款至
   第5款、第471條至第473條及第475條第1項之規定，於小額事
   件之上訴程序準用之。